【裁判字號】    95,易緝,75
【裁判日期】    950816
【裁判案由】    毒品危害防制條例
【裁判全文】
臺灣臺北地方法院刑事判決              95年度易緝字第75號
公  訴  人  臺灣臺北地方法院檢察署檢察官
被      告  丙○○
上列被告因違反毒品危害防制條例案件，經檢察官提起公訴（94
年度毒偵字第373號），本院判決如下：
    主  文
丙○○共同持有第一級毒品，累犯，處有期徒刑陸月，如易科罰
金，以銀元佰元即新臺幣玖佰元折算壹日。扣案之第一級毒品
海洛因（淨重零點壹肆公克）沒收銷燬之，包裹上開海洛因之外
包裝袋壹只（重零點壹柒公克）沒收。
    事  實
一、丙○○前因違反動產擔保交易法案件，經臺灣高等法院於民
    國88年11月16日以88年度上易字第4617號判決處有期徒刑三
    月確定，於88年12月24日易科罰金執行完畢。又因施用毒品
    案件，經觀察、勒戒後，認有繼續施用毒品之傾向，經令入
    戒治處所施以強制戒治，於90年3 月24日戒治期滿，經臺灣
    臺北地方法院檢察署檢察官於90年8 月13日以90年度戒毒偵
    字第183號不起訴處分確定。另因於91年8月間施用第二級毒
    品安非他命案件，經本院於93年7 月23日以93年度易緝字第
    41號判處有期徒刑三月確定（於94年3 月29日執行完畢出監
    ）。詎其仍不知悔悟，復於93年9 月17日下午某時，基於共
    同持有第一級毒品海洛因之犯意聯絡，在臺北市中山區○○○路○段25號9樓之38其承租之套房內，與丁○○（因施用第
    一級毒品等案件，現於強制戒治執行中）共同持有第一級毒
    品海洛因1小包，淨重0.14公克，嗣於同日下午5時40分許，
    警方據報該處有販賣毒品情事，持搜索票前往上址住處搜索
    ，丙○○於警方進屋前，將其共同持有之前開第一級毒品海
    洛因1小包及其個人所有之第二級毒品安非他命1小包、吸食
    器1 個、土造子彈9顆含彈匣1個，均放置於前述紙袋內，以
    塑膠繩懸吊於陽台鐵窗外，但仍為警搜索查獲，並扣得前述
    第一級毒品海洛因1 小包等物品（其持有子彈部分，另案審
    理中；施用第二級毒品安非他命部分，亦經本院93年度易字
    第1584號判決處有期徒刑五月確定）。
二、案經臺北市政府警察局移送臺灣臺北地方法院檢察署檢察官
    偵查起訴。
    理  由
一、訊據被告丙○○矢口否認有何持有第一級毒品海洛因犯行，
    辯稱：93年9月17日警員所查獲之扣案之第一級毒品海洛因1
    小包並非伊所有，而是丁○○所有，此從伊尿液檢驗結果海
    洛因部分為陰性，而丁○○則為陽性，即可證明，臺北市中
    山區○○○路○段25號9樓之38雖是伊當時的住處，但上述扣
    案毒品並非在伊住處查獲，放置上開毒品的塑膠盒也不是伊
    所有，該塑膠盒上有伊的指紋，是因搜索當時警察叫伊確認
    時才拿起來看，之前並沒有碰過該塑膠盒等語。
二、經查：
  (一)證人乙○○於本院具結證稱：當時伊任職於臺北市政府刑事
    警察大隊，在93年9 月17日當天接獲上開民生東路地址有毒
    品、槍械之情報，請偵查員己○○檢附相關的資料聲請搜索
    票，伊和另外同事甲○○、謝啟明等人在現場埋伏監控等待
    搜索票，等到搜索票來之後，持搜索票要執行進入，這時屋
    內的人把整個燈關掉，並拒絕開門，因此伊等就強行進入，
    拆上址的小氣窗及鋁門，然後攻進去，此時涉嫌人三名都躲
    起來，伊記得丙○○躲在衣櫃裡，伊等逐一請他們出來，蹲
    在地上，出示搜索票，開始執行搜索，逐一搜索至陽台時，
    發現陽台鐵窗用一條繩子綁著一條帶子和屋內鐵窗綁在一起
    ，拿起來之後，搜索人員有戴手套逐一攤開，詢問三名涉嫌
    人為何人所有，都沒有一個承認，整個搜證過程之中有全程
    錄影，伊等沒有讓任何涉嫌人碰物證，就請鑑識人員採證並
    送刑事局比對，在小塑膠盒上採獲一枚指紋，與涉嫌人丙○○之指紋相符等語（見本院95年7 月26日審判筆錄第10、11
    頁）。又經本院勘驗前述蒐證過程錄影帶結果：警方當場（
    畫面中之門牌為民生東路1段25號9樓之38）查獲1 只藍色紙
    袋，現場經警戴手套後於被告等人面前取出清點，紙袋內有
    吸食器1 個、彈匣1個、子彈9顆（以紙包裹置於小型夾鏈袋
    內）、塑膠盒1個（內有放置狀似毒品之白色粉末之夾鏈袋2
    個、電子秤、小刀、玻璃管等物）。現場三名涉嫌人均坐在
    地上，並未碰觸查扣物品，此有本院94年度易字第362 號94
    年6 月17日準備程序筆錄附於該卷第39頁可考。再者，於前
    揭時地為警扣得吸食器1 個、彈匣1個、子彈9顆、狀似毒品
    之夾鏈袋2 只、電子秤等物之情，亦有搜索扣押筆錄、扣押
    物品目錄表及照片在卷可稽（見94年度毒偵字第373 號卷第
    35、36、38至40頁）。是上開扣案物品確係在被告上址住處
    查獲，且為警查獲時起，在場遭查獲之三名涉嫌人均未再碰
    觸過遭查扣之物品。
  (二)上開遭查獲之狀似毒品之夾鏈袋2只，其中白粉1包，經鑑驗
    結果：含第一級毒品海洛因成分，淨重0.14公克，空包裝重
    0.17公克，此有法務部調查局94年1月19日調科壹字第02000
    6871號鑑定通知書附卷足憑（見94年度毒偵字第373 號卷第
    28頁）；另外顆粒1 包，經鑑驗結果有甲基安非他命成分之
    情，亦有憲兵司令部刑事鑑識中心鑑驗通知書在卷可參（見
    94年度毒偵字第373 號卷第29頁）。又於前揭時地當場查獲
    之被告、丁○○、戊○○，經警採集尿液送驗結果，被告及
    戊○○係呈安非他命類陽性反應，丁○○則為呈鴉片類及安
    非他命類陽性反應，此有尿液委驗單、臺灣尖端先進生技醫
    藥股份有限公司濫用藥物檢驗報告總覽、丁○○與戊○○警
    詢筆錄在卷可憑（分別見94年度毒偵字第373 號卷第24、25
    、17、21頁）。而丁○○因上述施用第一級、第二級毒品案
    件，經本院94年度毒聲字第266 號裁定觀察勒戒，因有繼續
    施用毒品傾向，本院94年度毒聲字第924 號裁定施以強制戒
    治，現於戒治所強制戒治中，亦有臺灣高等法院丁○○前案
    紀錄表、上開本院裁定附卷可稽（見本院卷第28至33頁）。
  (三)置放前開扣案第一級毒品海洛因1 包之塑膠盒外側所採得之
    指紋3 枚，經內政部警政署刑事警察局，輸入指紋電腦系統
    比對再由人工確認結果，其中採得之2 枚指紋，均與檔存被
    告丙○○指紋卡左中指指紋相符，另1 枚指紋，因紋線不清
    、特徵點不足，故無法比對等語，有該局93年9 月27日刑紋
    字第0930196693號鑑驗書及刑事案件證物採驗紀錄表附卷可
    證（見94年度毒偵字第373號卷第67至73頁）。
  (四)證人戊○○於警詢時供稱：不知扣案物品是何人所有，在警
    方進入上址搜索之前，有看見被告走去後陽台等語（94年度
    毒偵字第373號卷第20、23頁），而被告於本院95年7月26日
    審理時，對戊○○於警詢之供述表示是沒有意見而無異議（
    見該次審判筆錄第12頁），依刑事訴訟法第159條之5 第2項
    規定，得為證據。又證人丁○○於本院具結證稱：在93年9
    月17日當天下午有到臺北市中山區○○○路○段25號9樓之38
    ，因與一位王姓友人約在這裡，該友人已先離開，該房屋是
    被告所承租，當時還有一位不認識的人，警察一進來搜索時
    就叫伊等趴在地上不要動，警察就去搜索，這個動作持續到
    警察帶伊等離開的時候，結果警察說在陽台上搜出一個紙袋
    ，警察搜到紙袋之後，伊跟戊○○、丙○○沒有去摸這個紙
    袋，該紙袋裡面有一包海洛因是伊帶過去的，警察來敲門時
    ，講說是警察，伊就將海洛因丟在桌上那邊，因電燈是熄的
    ，不是很清楚怎麼放進去紙袋，之前也沒注意到有此紙袋，
    93年9 月18日警詢筆錄是伊當時所講的話，伊現在執行的強
    制戒治就是當時驗尿的等語（見本院95年7 月26日審判筆錄
    第3至9頁），惟證人丁○○於93年9 月18日警詢時陳稱：警
    察在現場搜索時，於陽台1紙袋內，查獲海洛因1小包等物，
    為被告所有，因警察進入搜索前，突然停電，此時被告馬上
    叫伊等不要出聲，並將安非他命吸食器1個放入1個紙袋內，
    且拿至陽台藏放，後來警察從陽台查獲該紙袋，並從紙袋內
    取出前開海洛因1 小包等物，所以可以確認該等物品是被告
    所有等語（見94年度毒偵字第373 號卷第17頁），是證人丁○○於警詢及在本院證述關於扣案海洛因1 小包是屬於被告
    或自己所有部分，顯然前後不一，則證人丁○○有施用海洛
    因，且其於警詢時陳述該小包海洛因是被告所有，並否認當
    時有施用第一級毒品等語（見同上毒偵卷第17頁），固可合
    理解釋當時是為脫免自己罪責，然其於本院仍證稱其並未將
    扣案海洛因1 小包放入紙袋內，且證人戊○○亦供稱當天警
    察進入執行搜索前，有看見被告走去陽台等語，再者，裝置
    該包海洛因之塑膠盒上，亦僅採集到被告指紋，足見是被告
    將該小包海洛因放入塑膠盒內，並與自己所有之安非他命1
    小包、吸食器1 個等物放置在一起，堪認被告亦有持有該小
    包海洛因之意思，並有現實管領該小包海洛因，與丁○○共
    同持有該小包海洛因。
  (五)綜上所述，本件事證明確，被告共同持有扣案海洛因1 小包
    犯行洵堪認定，應予依法論科。
三、查被告行為後，刑法部分條文於94年2月2日經總統公布修正
    ，並自95年7月1日起施行，其中與本案有關之第2 條、第33
    條、第28條、第38條、第41條、第47條規定均已修正。按行
    為後法律有變更者，適用行為時之法律，但行為後之法律有
    利於行為人者，適用最有利於行為人之法律，現行刑法第2
    條第1 項定有明文。此條規定係規範行為後法律變更所生新
    舊法律比較適用之準據法，是刑法第2 條本身雖經修正，但
    刑法第2 條既屬適用法律之準據法，本身尚無比較新舊法之
    問題，於新法施行後，應一律適用裁判時之現行刑法第2 條
    之規定，為「從舊從輕」之比較，合先敘明。次按本次刑法
    修正之比較新舊法，應就罪刑有關之共犯、未遂犯、想像競
    合犯、牽連犯、連續犯、結合犯，以及累犯加重、自首減輕
    暨其他法定加減原因（如身分加減）與加減例等一切情形，
    綜其全部罪刑之結果而為比較（最高法院95年5 月23日95年
    度第8次刑庭會議著有決議可資參照）。經查：
  (一)於95年7月1日修正生效施行之刑法第28條之原條文內容，雖
    由「二人以上共同實施犯罪之行為者，皆為正犯。」，修正
    更改為「二人以上共同實行犯罪之行為者，皆為正犯」。然
    關於共同正犯之修正，並不影響本件之論罪科刑。
  (二)毒品危害防制條例第11條第1 項之持有第一級毒品罪，法定
    刑為三年以下有期徒刑、拘役或新臺幣五萬元以下罰金，惟
    依修正後之刑法第33條第5款規定：「主刑之種類如下：‥
    ‥‥五、罰金：新臺幣一千元以上，以百元計算之」，則毒
    品危害防制條例第11條第1 項之持有第一級毒品罪所得科之
    罰金刑最高為新臺幣5萬元，最低為新臺幣1千元，然依修正
    前之刑法第33條第5款規定之罰金最低額銀元1元計算，持有
    第一級毒品罪之罰金刑最高為新臺幣5萬元，最低為銀元1元
    ，折算為新臺幣後，罰金刑最低額僅為新臺幣3 元，比較修
    正前、後之刑罰法律，自以修正前之法律較有利於被告。
  (三)刑法第47條原規定：「受有期徒刑之執行完畢，或受無期徒
    刑或有期徒刑一部之執行而赦免後，五年以內再犯有期徒刑
    以上之罪者，為累犯，加重本刑至二分之一」，修正後同條
    第1 項則為：「受徒刑之執行完畢，或一部之執行而赦免後
    ，五年以內故意再犯有期徒刑以上之罪者，為累犯，加重本
    刑至二分之一」，惟本件被告係故意再犯本件有期徒刑以上
    之罪，是不論依修正前之刑法第47條，或修正後之刑法第47
    條第1 項之規定，均構成累犯，對被告而言亦無不利之情形
    。
  (四)刑法第41條第1項前段關於易科罰金之規定，新法修正為「
    犯最重本刑為五年以下有期徒刑以下之刑之罪，而受六個月
    以下有期徒刑或拘役之宣告者，得以新臺幣一千元、二千元
    或三千元折算一日，易科罰金」，惟依被告行為時之刑罰法
    律即修正前刑法第41條第1 項前段：「犯最重本刑為五年以
    下有期徒刑以下之刑之罪，而受六個月以下有期徒刑或拘役
    之宣告，因身體、教育、職業、家庭之關係或其他正當事由
    ，執行顯有困難者，得以一元以上三元以下折算一日，易科
    罰金」及修正前罰金罰鍰提高標準條例第2 條關於「依刑法
    第四十一條易科罰金者，均就其原定數額提高為一百倍折算
    一日；法律所定罰金數額未依本條例提高倍數，或其處罰法
    條無罰金刑之規定者，亦同」等規定，易科罰金之折算標準
    最高為銀元3百元，最低為銀元1百元，換算為新臺幣後，最
    高額為新臺幣9百元，最低額為新臺幣3百元。比較修正前、
    後關於易科罰金折算標準之刑罰法律，適用修正前之規定即
    修正前刑法第41條第1 項前段及修正前罰金罰鍰提高標準條
    例第2條規定，對被告較為有利。
  (五)綜上法律修正前、後之比較，揆諸前揭說明及修正後刑法第
    2條第1項之「從舊從輕」原則，本件以適用修正前之相關刑
    罰法律，對被告較為有利，並應整體適用修正前刑法相關規
    定及罰金罰鍰提高標準條例第2條規定論處。
三、按海洛因係屬毒品危害防制條例第2條第2項第1 款所規定之
    第一級毒品。是核被告所為，係犯毒品危害防制條例第11條
    第1 項之持有第一級毒品罪。被告與丁○○間，有犯意聯絡
    及行為分擔，為共同正犯。被告前因違反動產擔保交易法案
    件，經臺灣高等法院於88年11月16日以88年度上易字第4617
    號判決處有期徒刑三月確定，於88年12月24日易科罰金執行
    完畢，有臺灣高等法院被告前案紀錄表1 份在卷可按，其受
    有期徒刑之執行完畢，五年以內再犯上開有期徒刑以上之罪
    ，為累犯，應依修正前刑法第47條規定，加重其刑。爰審酌
    被告持有足以導致人體機能發生依賴性、成癮性及抗藥性等
    障礙之第一級毒品海洛因，素行不佳，犯後否認犯罪，惟念
    其持有第一級毒品海洛因時間非長，持有數量甚少，及其犯
    罪之動機、目的、手段、方法、品行、智識程度等一切情狀
    ，量處如主文所示之刑，並依修正前刑法第41條第1 項前段
    諭知易科罰金之折算標準。末按法院科刑判決所適用之法律
    ，無論係對主刑、從刑或其加重、減輕與免除等項，除法律
    別有規定外，均應本統一性或整體性之原則而適用之，不容
    與主刑所適用之法律任意割裂而適用其他法律，最高法院70
    年度臺上字第3149號判決意旨即採此見解。扣案之第一級毒
    品海洛因，淨重0.14公克，應依毒品危害防制條例第18條第
    1 項前段規定宣告沒收並銷燬之；另扣案之包裹海洛因之外
    包裝袋1 只（重0.17公克），有防止毒品裸露、逸出及潮濕
    之功用，並便於攜帶使用，為供被告犯罪所用之物，且屬被
    告與共犯丁○○所有，詳如前述，參酌上述修正前、後新舊
    法之比較及說明，自應依修正前刑法第38條第1項第2款之規
    定宣告沒收。
據上論斷，應依刑事訴訟法第299條第1項前段，毒品危害防制條
例第11條第1項、第18條第1項前段，修正後刑法第2條第1項前段
、第11條前段、修正前刑法第28條、第47條、第41條第1 項前段
、第38條第1項第2款，修正前罰金罰鍰提高標準條例第2 條，現
行法規所定貨幣單位折算新臺幣條例第2條，判決如主文。
本案經檢察官陳淑雲到庭執行職務。
中    華    民    國    95    年    8     月    16    日
                  刑事第五庭審判長法  官  黃程暉
                                  法  官  李宜娟
                                  法  官  賴秀蘭
以上正本證明與原本無異。
如不服本判決，應於判決送達後10日內，向本院提出上訴狀。
                                  書記官  陳惠娟
中    華    民    國    95    年    8     月    23    日
附錄：本案論罪科刑法條全文
毒品危害防制條例第11條：
持有第一級毒品者，處 3 年以下有期徒刑、拘役或新臺幣 5 萬
元以下罰金。
持有第二級毒品者，處 2 年以下有期徒刑、拘役或新臺幣 3 萬
元以下罰金。
持有專供製造或施用第一、二級毒品之器具者，處 1 年以下有期
徒刑、拘役或新臺幣 1 萬元以下罰金。
持有毒品達一定數量者，加重其刑至二分之一，其標準由行政院
定之。


司法院資訊處製作；財團法人民間司法改革基金會備份。
